臺灣新竹地方法院民事判決  
110年度訴字第446號
原      告  張煌森  
訴訟代理人  葉芷楹律師
被      告  張梨真  
上列當事人間返還金錢事件，本院於民國110年10月19日辯論終
結，判決如下：
    主      文
原告之訴及假執行之聲請均駁回。
訴訟費用由原告負擔。  
    事實及理由
壹、程序方面：
    本件原告原係聲請核發支付命令，惟被告業於法定期間內提
    出異議，依據民事訴訟法第519條第1項規定，應以原支付命
    令之聲請視為起訴。
貳、實體方面：
一、原告主張：原告名下某些銀行存摺及印章自民國80年起悉由
    父親張屏藩代為保管，原告並於97年6月間移民澳洲，期間
    曾於108年7月12日返國，當時父親自覺年事已高，於108年8
    月中旬將其多年來代原告保管之銀行存摺及印章返還原告。
    原告於109年初開始檢視父親多年來代為保管之存摺紀錄，
    發現原告所有玉山銀行新竹分行帳號為0000-000-000000號
    帳戶（下稱原告帳戶）分別於95年3月28日、95年4月6日、9
    5年4月18日、95年5月26日匯入新臺幣（下同）各30萬元（
    下稱系爭款項）至被告所有同分行帳號為0000-000-000000
    號帳戶（下稱被告帳戶），有玉山銀行存款憑條為證。被告
    係原告之二姐，原告曾於109年5月3日透過通訊軟體LINE詢
    問被告為何可自原告帳戶提領或轉帳如此多的資金？惟迄今
    未獲回應，但被告自承與原告無債權債務關係，顯見其保有
    120萬元並無法律上之原因。原告基於信任父親之緣故長久
    由父親保管存摺印章，但原告仍為帳戶內款項之所有權人，
    倘若父親欲贈與被告120萬元，何須透過原告帳戶轉贈？故
    被告辯稱120萬元為父親所贈與，毫無憑信。為此原告依不
    當得利法律關係請求被告返還120萬元，並聲明：被告應給
    付原告120萬元，及自支付命令聲請狀送達翌日起至清償日
    止，按年息百分之5計算之利息。訴訟費用由被告負擔。原
    告願供擔保請准宣告假執行。
二、被告則以：原告父親張屏藩設立永有紙業公司，嗣更名為名
    邦實業公司，原告則掛名為負責人，實際業務之經營及財務
    進出均由父親掌管，原告僅負責管理工廠作業，按月領取固
    定薪資。因父親經商有成，兩造及其他兄弟姊妹名下之財產
    均為父親所贈與，原告名下玉山銀行新竹分行帳戶內之款項
    亦為父親所贈。父親僅借用原告名義設立帳戶，父親有權支
    配帳戶內款項，否則何以長達28年間未見原告催促父親返還
    存摺及印鑑，原告亦未過問帳戶內款項理財等情形。因此，
    原告所有玉山銀行新竹分行帳戶自80年起由父親持有並支配
    使用，父親於95年被告不在國內期間無償贈與被告120萬元
    ，迄今未見父親向被告催討返還，自難謂被告係不當得利。
    爰答辯聲明：原告之訴及假執行之聲請均駁回。訴訟費用由
    原告負擔。如受不利之判決，願供擔保免為假執行。
三、得心證之理由
　　兩造就原告帳戶存摺、印章於80年起由兩造父親張屏藩保管
　　至108年8月中旬始返還原告，及系爭款項於95年3月28日、9
    5年4月6日、95年4月18日、95年5月26日由原告帳戶匯入被
    告帳戶等情均不爭執（見本院卷第61至63頁之言詞辯論筆錄
    ），並有原告提出之金融轉帳及存款憑證4份附卷可憑（見
    司促卷第9至15頁）。原告主張系爭款項為其所有卻遭父親
    匯給被告等語，被告則以系爭款項為父親之贈與，並非不當
    得利等語為抗辯。經查：
（一）按當事人主張有利於己之事實者，就其事實有舉證之責任
      ，民事訴訟法第277條前段定有明文。民事訴訟如有原告
      主張權利者，應先由原告負舉證之責，若原告先不能舉證
      ，以證實自己主張之事實為真實，則被告就其抗辯事實即
      令不能舉證，或其所舉證據尚有疵累，亦應駁回原告之請
      求（最高法院101年度台上字第1697號判決意旨參照）。
      再按無法律上之原因而受利益，致他人受損害者，應返還
      其利益。雖有法律上之原因，而其後已不存在者，亦同，
      民法第179條亦定有明文。又主張不當得利請求權存在之
      當事人，對於不當得利請求權之成立，應負舉證責任，即
      應證明他方係無法律上之原因而受利益，致其受有損害。
      是揆諸前開條文及裁判意旨，原告自應證明其因而受有損
      害。
（二）雖原告主張系爭款項在其帳戶內故為其所有云云，惟觀之
      原告自陳原告帳戶存摺、印章於80年起由兩造父親張屏藩
      保管至108年8月中旬始返還原告等情，可見原告帳戶存摺
      、印章均由兩造父親保管，衡情父母使用子女名下金融帳
      戶作為其資金調度之情形，並非罕見，況原告帳戶存摺、
      印章由其父保管時間長達28年，而系爭款項係在原告父親
      管理時匯入被告帳戶，是被告抗辯系爭款項並非原告所有
      ，並非全然不可採信。況細譯原告帳戶存摺節本第1筆交
      易明細日期為91年2月26日，存款餘額為113,107元；於91
      年12月16日有15萬元之款項匯入，翌日（17日）即匯出15
      萬元給被告，存款餘額僅為34,079元；至95年3月14日以
      前，存款餘額增為3,019,136元，有原告帳戶存摺節本截
      圖1份在卷可稽（見司促卷第17頁），然原告均未舉證此
      期間原告帳戶存款餘額自34,079元增加為3,019,136元之
      原因及資金來源，是以，原告既未證明原告帳戶內之款項
      為原告所有，自無法證明原告因此受有損害。故原告主張
      依不當得利請求被告應返還系爭款項云云，要屬無據。
四、綜上所述，原告未能證明原告帳戶內之系爭款項為其所有，
    則原告依不當得利請求被告應給付120萬元，及自支付命令
    聲請狀送達翌日起至清償日止，按年息百分之5計算之利息
    ，均無理由，應予駁回。原告之訴既經駁回，其假執行之聲
    請即失所附麗，應併予駁回。
五、本件事證已臻明確，兩造其餘主張、陳述及所提之證據暨攻
    擊防禦方法，經本院審酌後，認均與本件判斷結果無影響，
    毋庸再予逐一論述，併此敘明。
六、據上論結，本件原告之訴為無理由，依民事訴訟法第78條，
    判決如主文。
中　　華　　民　　國　　110 　年　　11　　月　　12　　日
                  民事第二庭  法  官  傅伊君
以上正本係照原本作成。　　　　　　　　　
如對本判決上訴，須於判決送達後20日內向本院提出上訴狀。如
委任律師提起上訴者，應一併繳納上訴審裁判費。
中　　華　　民　　國　　110 　年　　11　　月　　12　　日
                              書記官  李勻淨